【裁判字號】    92,重訴,11
【裁判日期】    920226
【裁判案由】    清償借款
【裁判全文】
臺灣彰化地方法院民事判決                          九十二年度重訴字第一一號
    原      告  台中商業銀行股份有限公司大肚分公司
    法定代理人  丁○○
    訴訟代理人  戊○○
                丙○○
                乙○○
    被      告  己○○
    訴訟代理人  甲○○
                庚○○
右當事人間請求清償借款事件，本院判決如左：
    主      文
被告應給付原告新台幣壹仟陸佰貳拾貳萬零柒佰肆拾陸元，及如附表所示之遲延利息
與違約金。
訴訟費用由被告負擔。
    事      實
甲、原告方面：
  一、聲明：如主文所示。
  二、陳述：
    (一)訴外人利暹五金工業有限公司 (下稱利暹公司)於民國 (下同)九十年十月十
        八日邀同被告及訴外人董淑俚、楊賜銀、楊龍泉、楊國曉為連帶保證人，分
        別向原告借款新台幣  (下同)一千四百五十萬元、一百二十五萬元、一百二
        十五萬元，約定利率各按百分之七．三五、百分之十一、百分之十二．五計
        算，借款期限依序至九十二年十月十八日、九十四年十月十八日、九十四年
        十月十八日，並應每月依約定日期繳納本息，如一期不履行，視為全部到期
        ，逾期清償在六個月以內者，按上開利率百分之十，超過六個月以上者，按
        上開利率百分之二十計付違約金。詎訴外人利暹公司及被告等自九十一年七
        月十八日起拒不依約定日期繳納本息，屢經催告，始為一部清償，以上三筆
        借款迄今共欠本金一千六百二十二萬零七百四十六元，及如附表所示之遲延
        利息與違約金，為此提起本訴。
    (二)對被告抗辯之陳述：
    １、被告抗辯稱原告對保時僅為換約而非增加貸款乙事，應由被告負舉證責任。
        況原告銀行設在台中縣大肚鄉，而被告住處在彰化縣彰化市，原告派員對保
        時係由被告之女婿偕同前往，原告認為系爭三筆借款金額及連帶保證之詳情
        ，被告之女婿與被告間應已說明清楚，被告不可能不知道系爭三筆借款之情
        事。
    ２、被告若不承認就系爭三筆借款為連帶保證之事實，何以於九十二年二月七日
        願意匯款為一部清償？足見被告抗辯不實在。
  三、證據：提出借據影本一件、金吉利貸款契約書影本二件、放款利息收據四件及
      備償專戶存摺影本一件為證。
乙、被告方面：
  一、聲明：原告之訴駁回，訴訟費用由原告負擔。
  二、陳述：
    (一)被告自認原告提出三筆借款借據之被告簽名及印文均為真正。
    (二)被告不識字，原告派員對保時係與被告之女婿即訴外人利暹公司之負責人偕
        同前來，當時僅表明係換約而已，被告不知附表編號一所示之借款已擴張借
        款金額為一千四百五十萬元，亦不知另有附表編號二、三所示之二筆借款，
        原告之對保人員並未向被告說明三筆借款之金額及連帶保證之情事。
    (三)被告於九十二年二月七日匯款七萬一千二百十一元至原告帳戶，係因被告所
        有房屋已遭原告查封，不得不代為清償。
    理      由
甲、程序方面：
    按訴狀送達後，原告不得將原訴變更或追加他訴，但減縮應受判決事項之聲明者
    ，不在此限，民事訴訟法第二百五十五條第一項但書第三款定有明文。本件原告
    起訴時原請求被告給付本金為一千六百五十三萬三千一百二十七元，嗣於九十二
    年一月二十九日在本院言詞辯論期日當庭陳明本金減為一千六百二十七萬四千零
    八十六元，又於九十二年二月十四日在本院言詞辯論期日再當庭陳明本金減為一
    千六百二十二萬零七百四十六元，分別記明筆錄在卷，原告之前開主張，核屬減
    縮應受判決事項之聲明，依首揭法條規定，核無不合，應予准許。
乙、得心證之理由：
一、原告主張右揭事實，已據其提出借據影本一件、金吉利貸款契約書影本二件、放
    款利息收據四件及備償專戶存摺影本一件各在卷為憑，核屬相符，而被告就系爭
    三筆借款借據之簽名及印文均自認為真正，原告之主張自堪信為真實。
二、被告雖抗辯稱其不識字，原告派員對保時僅表示係換約而已，不知附表編號一所
    示之借款已擴張借款金額為一千四百五十萬元，亦不知另有附表編號二、三所示
    之二筆借款云云，然當事人主張有利於己之事實者，就其事實有舉證之責任 (參
    見民事訴訟法第二百七十七條規定) ，被告既自承系爭三筆借款之主債務人即訴
    外人利暹公司之負責人為其女婿，原告對保人員與其女婿偕同前往其住處對保，
    且借據上之簽名及印文均為真正等情在卷，縱令被告確為不識字之人，於對保時
    亦得任意向其女婿或原告對保人員詢問有關借款之金額為何，其事後否認曾同意
    就系爭三筆借款為連帶保證，並稱僅為換約，自應由被告負舉證責任。又被告自
    九十二年一月十七日收受本件起訴狀繕本迄今，就上開抗辯事實並未舉證以實其
    說，更於九十二年二月七日匯款七萬一千二百十一元予原告代償附表編號二、三
    所示二筆借款本息之一部  (此為被告不爭執)，若被告自始不承認對原告負有系
    爭三筆借款債務，衡情即無為一部清償之必要，故被告此部分之抗辯即無可採。
三、綜上所述，被告既為系爭三筆借款之連帶保證人，即應與主債務人之利暹公司對
    原告負同一清償責任，從而原告依據消費借貸及連帶保證契約法律關係訴請被告
    給付借款一千六百二十二萬零七百四十六元，及如附表所示之遲延利息與違約金
    ，洵屬正當，應予准許。
丙、結論：本件原告之訴為有理由，並依民事訴訟法第七十八條判決如主文。
中      華      民      國    九十二    年      二      月    二十六    日
                                    臺灣彰化地方法院民事第一庭
                                        法      官    林    金    灶
右為正本係照原本作成。
如對本判決上訴，應於判決送達後二十日內向本院提出上訴狀。
中      華      民      國    九十二    年      二      月    二十六    日
                                        法院書記官    莊    何    江


司法院資訊處製作；財團法人民間司法改革基金會備份。
